臺灣高等法院高雄分院刑事裁定　　　　　110年度抗字第328號
抗　告　人
即 受 刑人　郭正忠



上列抗告人因聲請定其應執行刑案件，不服臺灣屏東地方法院中
華民國110 年7 月22日裁定（110 年度聲字第972 號），提起抗
告，本院裁定如下：
    主  文
抗告駁回。
    理  由
一、原審以：㈠聲請意旨略以：受刑人郭正忠因犯偽證等案件，
    先後經判決確定如附表所載，應依刑法第53條及第51條第5
    款之規定，定其應執行之刑，爰依刑事訴訟法第477 條第1
    項聲請裁定等語。㈡按數罪併罰，宣告多數有期徒刑者，於
    各刑中之最長期以上，各刑合併之刑期以下，定其刑期，但
    不得逾30年；又數罪併罰，有二裁判以上者，依第51條之規
    定，定其應執行之刑，刑法第51條第5 款及第53條分別定有
    明文。次按行為後法律有變更者，適用行為時之法律，但行
    為後之法律有利於行為人者，適用最有利於行為人之法律，
    刑法第2 條第1 項定有明文，此為刑法法律變更從舊從輕原
    則，規範目的在於避免惡化行為人法律地位，致其受行為時
    無法預見之刑罰處罰，故該條文「法律」之解釋限於「刑罰
    法律」（大法官會議釋字第103 號解釋、最高法院51年度台
    非字第76號判決參照），循此意旨，則該條文之「變更」當
    限於「影響整體刑罰權規範內容利或不利」之變更，始合其
    規範目的。查受刑人犯如附表所示之罪後，刑法第50條關於
    合併處罰之規定業經修正，並經總統於民國102 年1 月23日
    以總統華總一義字第10200012451 號令公布，於同年月25日
    施行。修正前刑法第50條規定：「裁判確定前犯數罪者，併
    合處罰之。」之規定，修正後則改為：「裁判確定前犯數罪
    者，併合處罰之。但有下列情形之一者，不在此限：一、得
    易科罰金之罪與不得易科罰金之罪。二、得易科罰金之罪與
    不得易服社會勞動之罪。三、得易服社會勞動之罪與不得易
    科罰金之罪。四、得易服社會勞動之罪與不得易服社會勞動
    之罪。前項但書情形，受刑人請求檢察官聲請定應執行刑者
    ，依第51條規定定之。」是否併合處罰之變更，顯已影響行
    為人刑罰之法律效果，屬刑罰權科刑規範之變更，於處斷時
    自有新舊法比較輕重必要。經比較修正前後刑法第50條規定
    結果，依修正前規定，於同時有得易科罰金、不得易科罰金
    、得易服社會勞動、不得易刑處分之情形，符合裁判確定前
    犯數罪之規定者，舊法一律應併合處罰，致原得易科罰金、
    易服社會勞動之刑，喪失得易刑處分之利益，而依新法規定
    ，除受刑人請求檢察官聲請合併定執行刑，原則上不得併合
    處罰，顯然以修正後之新法規定對受刑人較為有利，是依刑
    法第2 條第1 項但書規定，自應適用修正後刑法第50條之規
    定。㈢經查，受刑人前於如附表所示時間犯如附表所示之偽
    證等罪，先後經法院判處如附表所示之刑，且於如附表所示
    日期分別確定，其中編號4 至5 所示之罪，經定應執行有期
    徒刑1 年1 月確定等情，有臺灣高等法院被告前案紀錄表及
    相關刑事判決書在卷可稽。又受刑人已向檢察官聲請就如附
    表所示各罪定應執行刑，此有更定應執行刑聲請書在卷為憑
    。從而，本件聲請核與上開規定要無不合，應予准許，爰裁
    定受刑人應執行有期徒刑3 年2 月等情。
二、抗告意旨略以：抗告人即受刑人郭正忠因假釋撤銷108 年度
    執更緝莊字第118 號執行殘刑2 年4 月25日，指揮書有附明
    細表共16條罪名及刑期，與本次裁定書合併之罪名及刑期有
    重覆裁定刑期。本案全部於民國100 年前之案件，現事隔10
    年，顯然不符，如何又多出3 年2 月之刑期，爰依法提出抗
    告，請查明後撤銷原裁定云云。
三、經查：本件抗告人因毒品危害防制條例等案件，先後經判處
    如各該附表所示之刑，並均確定在案，符合數罪併罰定應執
    行刑規定，有各該判決書及臺灣高等法院被告前案紀錄表在
    卷可稽。是原審法院依檢察官之聲請定其應執行之刑，自應
    在各罪最長刑期即有期徒刑1 年以上，不得逾越刑法第51條
    第6 款所定法律之外部界限，即不得重於如附表所示5 罪宣
    告刑之總和有期徒刑3 年9 月，並應受內部界限之拘束。則
    原審法院於比較修正前後刑法第50條規定結果，依修正前規
    定，於同時有得易科罰金、不得易科罰金、得易服社會勞動
    、不得易刑處分之情形，符合裁判確定前犯數罪之規定者，
    舊法一律應併合處罰，致原得易科罰金、易服社會勞動之刑
    ，喪失得易刑處分之利益，而依新法規定，除受刑人請求檢
    察官聲請合併定執行刑，原則上不得併合處罰，顯然以修正
    後之新法規定對受刑人較為有利，是依刑法第2 條第1 項但
    書規定，自應適用修正後刑法第50條之規定。並說明受刑人
    前於如附表所示時間犯如附表所示之偽證等罪，先後經法院
    判處如附表所示之刑，且於如附表所示日期分別確定，其中
    編號4 至5 所示之罪，經定應執行有期徒刑1 年1 月確定等
    情，有臺灣高等法院被告前案紀錄表及相關刑事判決書在卷
    可稽。又受刑人已向檢察官聲請就如附表所示各罪定應執行
    刑，此有更定應執行刑聲請書在卷為憑，因而定其應執行刑
    為有期徒刑3 年2 月，經核未逾越法律內部及外部界限之適
    法自由裁量職權行使，並無瑕疵可指。
四、抗告意旨雖稱：本件如何多出3 年2 月之刑期云云，指摘原
    裁定不當。經本院訊問被告結果，被告認係就臺灣屏東地方
    法院109 年度聲字第504 號定應執行刑裁定之附表編號2 、
    3 部分重覆裁定。而上開附表編號2 ，為臺灣屏東地方法院
    108 年度訴字第1144號毒品危害防制條例案件，判處有期徒
    刑9 月；附表編號3 ，為臺灣屏東地方法院108 年度訴字第
    1144號毒品危害防制條例案件，判處有期徒刑7 月，有上開
    裁定1 份附卷可參，經比對結果，並無重覆聲請。本院再就
    本件原裁定附表編號4 被告涉犯竊盜罪、附表編號5 涉犯偽
    證罪部分向臺灣屏東地方檢察署函查有無重覆聲請定其應執
    行刑情形，經回復略以上開2 罪除原判決臺灣屏東地方法院
    99年度訴字第1194號所定之刑為有期徒刑1 年1 月外，並未
    曾與其他案件定其應執行刑，並無重覆聲請，有臺灣屏東地
    方檢察署110 年10月13日屏檢介莊110 執聲457 字第110903
    7110號函可稽，顯無被告所指之情形。本院再參酌被告郭正
    忠有謀生能力，卻不思勉力工作，涉犯竊盜、毒品、傷害、
    偽證等多項犯罪一切情狀，原審定其應執行刑核屬適當，抗
    告並無理由，應予駁回。
據上論結，應依刑事訴訟法第412 條，裁定如主文。
中    華    民    國   110    年    10    月    28    日
                  刑事第四庭    審判長法  官  黃建榮
                                      法  官  陳君杰
                                      法  官  任森銓
以上正本證明與原本無異。
如不服本裁定應於送達後5日內向本院提出再抗告狀。
中    華    民    國   110    年    10    月    28    日
                                      書記官  謝佳育